【裁判字號】    97,交上易,325
【裁判日期】    971128
【裁判案由】    公共危險
【裁判全文】
臺灣高等法院刑事判決               97年度交上易字第325號
上  訴  人
即  被  告  甲○○
                    國民
                    （另案於臺灣臺北監獄臺北分監執行中）
上列上訴人因公共危險案件，不服臺灣板橋地方法院97年度交易
字第480號，中華民國97年9月12日第一審判決（起訴案號：臺灣
板橋地方法院檢察署97年度偵字第15986號），提起上訴，本院
判決如下：
    主  文
上訴駁回。
    理  由
一、依刑事訴訟法第350條、第361條、第362條、第367條規定，
    不服地方法院之第一審判決而上訴者，須提出上訴書狀，並
    應敘明具體理由，為上訴必備之程式；其所提出之書狀未敘
    述上訴理由，或僅曾以言詞陳述上訴理由者，均應於上述期
    間屆滿後20日內補提理由書於第一審法院。第一審法院經形
    式審查，認逾期未補提上訴理由者，應定期間先命補正；逾
    期未補正者，為上訴不合法律上之程式，應以裁定駁回。倘
    已提出上訴理由，但所提非屬具體理由者，則由第二審法院
    以上訴不合法律上之程式，判決駁回。而所謂具體理由，必
    係依據卷內既有訴訟資料或提出新事證，指摘或表明第一審
    判決有何採證認事、用法或量刑等足以影響判決本旨之不當
    或違法，而構成應予撤銷之具體事由，始克當之（例如：依
    憑證據法則具體指出所採證據何以不具證據能力，或依憑卷
    證資料，明確指出所為證據證明力之判斷如何違背經驗、論
    理法則）；倘僅泛言原判決認定事實錯誤、違背法令、量刑
    失之過重過輕微，而未依上揭意旨指出具體事由，或形式上
    雖已指出具體事由，然該事由縱使屬實，亦不足以認為原判
    決有何不當或違法者（例如：對不具有調查必要性之證據，
    法院未依聲請調查亦未說明理由，或援用證據不當，但除去
    該證據仍應為同一事實之認定），皆難謂係具體理由，俾與
    第二審上訴制度旨在請求第二審法院撤銷、變更第一審不當
    或違法之判決，以實現個案救濟之立法目的相契合，並節制
    濫行上訴（最高法院97年度台上字第892號判決參照）。又
    第二審法院認為上訴書狀未敘述理由，依刑事訴訟法第367
    條但書規定，始應定期間命其補正。如認上訴書狀已敘述理
    由，但其理由非屬具體，其所為上訴，即不符上訴之法定要
    件，自得逕行判決駁回，無定期命補正問題（最高法院97年
    度台上字第3599號判決參照）。
二、本件原審經審理結果，認為上訴人即被告甲○○曾於民國91
    年、92年、93年及97年間因酒後駕車犯行，前後經福建金門
    地方法院以91年度城交簡字第1號判處罰金5,000元、92年度
    城交簡字第97號判處有期徒刑3月、93年度城交簡字第32號
    判處有期徒刑3月確定，上開徒刑並分別於93年2月25日、同
    年12月7日易科罰金執行完畢；經原審法院以97年度交簡字
    第57號判處有期徒刑6月、97年度交簡字第1960號判處有期
    徒刑6月（嗣經該院以97年度聲字第2692號裁定定其應執行
    有期徒刑10月確定，現正執行中）。詎猶不知悛悔，於97年
    5月24日下午11時30分許起至翌（25）日凌晨零時許，在臺
    北縣中和市○○路145巷3號3樓家中飲用約半瓶高梁酒後，
    已有反應遲緩，駕駛判斷力顯然欠佳及身體前後左右搖擺不
    定等醉態徵狀，已達不能安全駕駛動力交通工具之程度，仍
    駕駛車號WSP-742號輕型機車，嗣於25日凌晨零時28分許，
    行經臺北縣中和市華中橋上機車道（往臺北市方向）時，因
    其駕駛狀態不穩為警發現攔查，復聞其渾身酒氣，經警予其
    休息15分鐘以上並提供飲水漱口後，對其施以呼氣酒精濃度
    測試，測得其呼氣酒精濃度達每公升一．五毫克而查獲。上
    訴人對於上揭酒後駕車之事實坦承不諱，核與其於警詢、偵
    查中之供詞相符合，且有卷附酒精測定紀錄表、刑法第一百
    八十五條之三案件測試觀察紀錄表、汽機車駕駛人酒後生理
    協調平衡檢測紀錄表、臺北縣政府警察局舉發違反道路交通
    管理事件通知單各一紙在卷足稽，足認上訴人之自白與事實
    相符，堪以採信。因認上訴人犯行明確，論上訴人以服用酒
    類，不能安全駕駛動力交通工具而駕駛罪，累犯，處有期徒
    刑8月，並諭知2個月禁戒處分。已詳敘其認定上訴人犯罪事
    實之證據及理由，於法尚無不合。上訴意旨略稱：上訴人前
    犯酒後駕車罪行後，已知悔改，且其至慈濟醫院檢查後，並
    無酒精中毒，亦無酒癮；又上訴人於本案並無肇事，亦非遭
    通緝、拘捕而到案。是原審竟仍判處有期徒刑8月，並諭知
    施以2個月之禁戒處分，顯然過重云云。惟查：量刑之輕重
    ，係屬事實審法院得依職權自由裁量之事項，茍於量刑時，
    已依行為人之責任為基礎，並斟酌刑法第57條各款所列情狀
    ，而未逾越法定範圍，又未濫用其職權，即不得遽指為違法
    。本件原判決於量刑時，已依上揭規定，審酌上訴人有多次
    酒駕前科紀錄，再於酒後駕駛機車，嚴重漠視政府宣導酒後
    不開車之政策，其於飲酒後猶執意駕車上路，除危及自身安
    全外，且嚴重威脅路上其他人車之安全，又其經測試酒後酒
    精濃度呼氣值高達每公升一．五毫克及犯罪後已經坦承犯行
    等一切情狀，並審酌上訴人曾有事實欄所載多次醉態駕駛前
    科，最近更是於96年12月間、97年3月間及5月間（本件）之
    短期內一再違犯，此有上開被告前案紀錄表在卷足憑，其表
    現之危險性灼然，兼衡上訴人前於警詢中供稱：每天如果不
    喝酒的話，伊全身都會發抖，無法工作，也提不起精神等語
    ；於原審審理時自承：伊每天下班都喝酒，伊都是喝高梁酒
    ，每天喝的量大約都是半瓶，未出去的話就一直喝，則伊喝
    的量有超過一瓶，在家伊都是喝完酒之後才吃飯，如晚上不
    喝酒伊吃飯會很難受，伊是工作很累回家喝酒之後才不會那
    麼累，伊從小都是跟伊父親學都是飯前喝酒等語，足認被告
    慢性、長期之飲酒已達無法自制之狀態而有酗酒之習慣，且
    嚴重影響其日常生活作息，並已生對酒精之依賴，更因酗酒
    而犯罪之事實亦如上述，業已無法期待上訴人未來無飲酒駕
    車之可能而有再犯之虞，又其行為對於交通秩序及其他用路
    權人之人身、財產安全所表彰之嚴重性及危險性甚鉅，衡諸
    上訴人此種行為已對社會產生相當之危險性，自有加以預防
    矯治之必要等情，予以綜合考量，量處有期徒刑8月，並令
    施以禁戒處分2個月，既已依刑法第57條各款之規定予以審
    酌，並未逾越法定刑度，亦未濫用自由裁量之權限，刑度亦
    屬妥適，核無不當或違法之情形。本件上訴意旨猶以其並無
    酒癮，於本件並未肇事，亦非受通緝或拘捕到案為由，指摘
    原判決量刑過重云云，而未具體指摘原審判決量刑有何不當
    或違法，揆諸上開說明，於法未合，且尚難謂上訴人已敘明
    具體理由，本件上訴不合法律上之程式，爰不經言詞辯論，
    逕以判決駁回。
據上論斷，應依刑事訴訟法第367條前段、第372條，判決如主文
。
中    華    民    國    97    年    11    月    28    日
            刑事第七庭    審判長法  官  陳晴教
                                法  官  楊智勝
                                法  官  游紅桃
以上正本證明與原本無異。
不得上訴。
                                書記官  阮桂芳
中    華    民    國    97    年    11    月    28    日


司法院資訊處製作；財團法人民間司法改革基金會備份。
